【裁判字號】    99,訴,107
【裁判日期】    990820
【裁判案由】    殺人未遂等
【裁判全文】
臺灣新竹地方法院刑事判決               99年度訴字第107號
公  訴  人  臺灣新竹地方法院檢察署檢察官
被      告  丙○○
指定辯護人  本院公設辯護人甲○○
上列被告因殺人未遂等案件，經檢察官提起公訴（99年度偵字第
2981 號），本院判決如下：
    主  文
丙○○犯非法持有可發射子彈具殺傷力之槍枝罪，累犯，處有期
徒刑年貳月，併科罰金新台幣伍萬元，罰金如易服勞役，以新
台幣壹仟元折算壹日。
扣案仿BERETTA 廠八四型半自動手槍製造，換裝土造金屬槍管而
成具殺傷力之改造手槍壹枝（含彈匣壹個，槍枝管制編號：00
00000000號）、口徑九．０±０．五ＭＭ非制式子彈壹
顆，均沒收之。
丙○○被訴殺人未遂部分不受理。
    事  實
一、丙○○前因竊盜等案件，經本院以94年度易字第342 號判決
    判處應執行有期徒刑1年6月確定(甲)，再因強盜等案件，經
    本院以94年度訴字第483號判決判處應執行有期徒刑3 年6月
    確定(乙)，復因違反毒品危害防制條例案件，經本院以94年
    度易字第446號判決判處有期徒刑8月確定(丙)，上開(甲)(
    乙)(丙)三案嗣經本院96 年度聲減字第2368號裁定減刑為應
    執行有期徒刑4年4月確定；甫於98年1 月23日縮短刑期假釋
    出監，所餘刑期付保護管束，於98年7 月30日保護管束期滿
    未經撤銷，視同執行完畢。詎其不知悔改，明知可發射子彈
    具有殺傷力之改造槍枝及具殺傷力子彈係槍砲彈藥刀械管制
    條例所管制之物品，未經主管機關許可，不得無故持有，竟
    仍基於非法持有槍、彈之犯意，為防身之用，於民國98年 7
    、8月間，在新竹縣橫山鄉福興村1鄰馬福18號住處，以新台
    幣（下同）2 萬元代價，向姓名年籍不詳綽號「阿財」之成
    年男子購買具殺傷力之仿BERETTA 廠84型半自動手槍，換裝
    土造金屬槍管而成之改造手槍1枝（槍枝管制編號：0000000
    0000號，含彈匣1 個，下同）、具殺傷力之由金屬彈殼組合
    直徑9.0 mm(±0.5mm)金屬彈頭而成之「非制式子彈」5顆，
    而無故持有之，並將該槍彈藏放在其位於上開新竹縣橫山鄉
    福興村1鄰馬福18號住處，其間並至新竹縣某山區試射1顆具
    傷害力子彈（餘4顆子彈）。
二、嗣丙○○聽到風聲有他人知悉其持有槍彈，為免被發覺，乃
    於99年3 月29日傍晚，攜帶置於斜背在身上之包包內之上開
    槍彈，欲前往新竹縣關西鎮、橫山鄉交界處山區某廢棄房屋
    內埋藏，途中於同日18時許經過龍才鈞位於新竹縣關西鎮○
    ○路○段南華幹23號電線桿旁鐵皮屋時，以電話探知先前曾
    向龍才鈞陳稱丙○○疑似竊取龍才鈞該鐵皮屋內之砂輪機等
    財物之乙○○正巧在該鐵皮屋內把玩骰子，乃順道進入理論
    何以無端造謠，適發現乙○○、龍才鈞、蔡正雄及真實姓名
    年籍均不詳綽號「莉莉」之女子於上開處所把玩骰子，丙○
    ○乃向乙○○表示「我有事要跟你講，你可不可先停一下」
    ，乙○○要丙○○靠近，方便2 人交談，乙○○見丙○○情
    緒激動，有所顧忌而不願趨近，乃起身欲拉丙○○過來交談
    ，詎丙○○誤以為乙○○欲對其攻擊，乃伸手將置於上開包
    包內之手槍朝地上擊發1 槍，欲喝阻乙○○靠近，乙○○仍
    繼續往前，丙○○對於其手中所持之手槍先前已試射過，具
    有殺傷力，且已上鏜，倘朝乙○○腳部前面之地面試擊，因
    乙○○當時已同步衝向前來，故極有可能會射擊到乙○○而
    導致其受傷之結果乙情有所預見（認識），竟仍基於縱使開
    槍射擊擊中乙○○造成受傷結果，亦不違背其本意之不確定
    傷人犯意，朝乙○○腳部前面之地面擊發1 槍，子彈乃打中
    正衝向前來之乙○○腹部，並穿刺小腸及結腸，使乙○○受
    有腹部穿刺傷合併小腸、結腸穿孔等傷害（已復原，未達重
    傷害程度），乙○○旋奮力撥掉丙○○之手槍，丙○○見乙
    ○○已受傷，乃拾起槍枝，趁隙攜離現場，在場見聞事發經
    過之龍才鈞旋送乙○○返家，由乙○○自行就醫。而丙○○
    於同日晚間某時，電告蔡正雄請其將於上開處所擊發之2 顆
    子彈之彈殼撿拾丟棄，蔡正雄乃將上開彈殼丟棄於上開處所
    旁之大水溝內（蔡正雄所涉湮滅證據部分，業經本院以99年
    度審易字第502號判決有期徒刑3月）。嗣於99年4月2日18時
    許，警方在新竹縣關西鎮○○路○段南華幹23號倉庫旁之空
    地拘提丙○○到案，丙○○帶同警方前往新竹縣橫山鄉福興
    村馬福山區廢棄空屋內起出上開犯案之具殺傷力槍枝1 把及
    具殺傷力之子彈2顆，因而查獲上情。
三、案經新竹縣政府警察局新埔分局報告臺灣新竹地方法院檢察
    署檢察官偵查起訴。
    理  由
壹、證據能力有無之認定
一、按被告以外之人於審判外之言詞或書面陳述，除法律有規定
    者外，不得作為證據，刑事訴訟法第159 條第1 項固定有明
    文。然被告以外之人於偵查中向檢察官所為之陳述，除顯有
    不可信之情況外，得為證據；被告以外之人於審判外之陳述
    ，雖不符同法第159 條之1 至之4 之規定，而經當事人於審
    判程序同意作為證據，法院審酌該言詞陳述或書面陳述作成
    時之情況，認為適當者，亦得為證據；又當事人、代理人或
    辯護人於法院調查證據時，知有第159 條第1 項不得為證據
    之情形，而未於言詞辯論終結前聲明異議者，視為有前項之
    同意，同法第159 條之1 第2 項、第159 條之5 亦分別定有
    明文。又刑事訴訟法第159 條之5 的立法意旨在於傳聞證據
    未經當事人之反對詰問予以核實，原則上先予排除。惟若當
    事人已放棄反對詰問權，於審判程序中表明同意該等傳聞證
    據可作為證據；或於言詞辯論終結前未聲明異議，基於尊重
    當事人對傳聞證據之處分權及證據資料愈豐富，愈有助於真
    實發現之理念，上開傳聞證據亦均得資為證據。經查，本案
    所據以認定被告丙○○持有槍彈及傷害犯罪事實之證人即被
    害人乙○○及證人蔡正雄、龍才鈞於警詢、檢察官偵查中之
    陳述，固屬被告以外之人審判外之供述證據，惟其於偵查中
    向檢察官所為之供述，並無顯不信之情況，而且連同證人即
    被害人乙○○於本院準備程序時之陳述，被告、辯護人及公
    訴人於本院審判程序中，對該證據能力均未爭執（見本院卷
    第47頁），且未曾於言詞辯論終結前聲明異議，並同意援引
    作為證據，本院審酌此等證據資料製作時之情況，尚查無違
    法不當及證明力明顯過低之瑕疵，亦認為以之作為證據應屬
    適當，依上揭規定，該供述證據具有證據能力。
二、次按本案認定事實所引用之非供述證據（如新竹縣政府警察
    局新埔分局扣押筆錄、扣押物品目錄表、蒐證照片、被害人
    受傷照片、被害人手術同意書、術前說明、麻醉同意書、診
    斷證明書、新竹縣政府警察局槍枝初步檢視報告表、指認犯
    罪嫌疑人紀錄表、和解書等），經本院於審理程序中當庭提
    示，被告、辯護人及公訴人均表示無意見，而同意援引作為
    證據（本院卷第47至第49頁），且無證據證明係公務員違背
    法定程式所取得，亦無刑事訴訟法第159條之4規定之顯有不
    可信之情況與不得作為證據之情形，且當事人於言詞辯論終
    結前，就本案證據之調查，均無任何異議，依刑事訴訟法第
    159條之5之規定，自均有證據能力，先予敘明。
三、又內政部警政署刑事警察局99年5月3日刑鑑字第0990047206
    號鑑定書，係依刑事訴訟法第206條第1項所為之鑑定報告（
    臺灣高等法院檢察署為因應刑事訴訟法第198條、第208條規
    定之情事，於民國92年9月9日概括選任該刑事警察局為司法
    警察機關調查中之鑑定機關，則移送機關於查獲本案槍、彈
    後，認當然有鑑定必要，送由臺灣高等法院檢察署前此概括
    委任之鑑定機關之一內政部警政署刑事警察局為本案之鑑定
    ，自為適法之選任），經本院於審理程序中當庭提示，被告
    、辯護人及公訴人均表示無意見，而同意援引作為證據（本
    院卷第48頁），該鑑定報告及鑑定函文，依刑事訴訟法第15
    9條第1項立法理由及第206條第1項規定，自具有證據能力。
貳、有罪部分
一、訊據被告丙○○對於上開非法持有具殺傷力改造手槍及子彈
    之犯行，於警局初詢、檢察官偵訊、本院聲請羈押庭、準備
    程序及審判程序時均坦承不諱，復經證人即被害人乙○○及
    證人龍才鈞、蔡正雄迭於警詢、檢察官偵查中及被害人乙○
    ○於本院準備程序時證述目睹被告持有上開具殺傷力之槍彈
    明確（證人之供述分見偵查卷第14-21 頁、第98-103頁、第
    87-89頁、第122- 123頁及本院卷第27-28頁），且有新竹縣
    政府警察局新埔分局扣押筆錄、扣押物品目錄表（見偵查卷
    第23-26 頁）、新竹縣政府警察局槍枝初步檢視報告表（見
    偵查卷第27-29 頁）、指認犯罪嫌疑人紀錄表（見偵查卷第
    30頁）、槍彈證物照片5張（見偵查卷第31-33頁）、案發現
    場暨被害人乙○○受傷照片18張（見偵查卷第34-43 頁）等
    附卷足佐，又有上開具殺傷力之仿BERETTA 廠84型半自動手
    槍，換裝土造金屬槍管而成之改造手槍1枝（含彈匣1個，槍
    枝管制編號：00000000000號）、具殺傷力之非制式子彈2顆
    及彈頭1顆扣案可稽（見偵查卷第26頁，本院卷第32-33頁、
    第35頁），而該扣案槍、彈經送內政部警政署刑事警察局鑑
    定結果，認係改造手槍，由仿BERETTA 廠84型半自動手槍製
    造之槍枝，換裝土造金屬槍管而成，擊發功能正常，可供擊
    發適用子彈使用，認具有殺傷力；另送鑑子彈2 顆，認均係
    非制式子彈，由金屬彈殼組合直徑9.0 mm(±0.5mm) 金屬彈
    頭而成，採樣1 顆試射，可擊發，認具殺傷力之事實，有內
    政部警政署刑事警察局99年5月3日刑鑑字第0990047206號鑑
    定書1份存卷可稽（見偵查卷第118-119頁），足認被告前揭
    自白與事實相符，堪予採信，本案事證明確，被告犯行已堪
    認定，自應依法論科。
二、論罪科刑：
（一）核被告丙○○所為，係犯槍砲彈藥刀械管制條例第8條第4
      項之未經許可無故持有可發射子彈具有殺傷力之改造手槍
      罪及同條例第12條第4 項之未經許可持有子彈罪。又被告
      一行為同時持有上開具殺傷力之管制槍枝及子彈，係以一
      行為侵犯數法益而同時觸犯上開2 罪名，屬想像競合犯，
      應從較重之槍砲彈藥刀械管制條例第8條第4項未經許可無
      故持有改造手槍罪論處。
（二）又被告前因竊盜等案件，經本院以94年度易字第342 號判
      決判處應執行有期徒刑1年6月確定(甲)，再因強盜等案件
      ，經本院以94年度訴字第483號判決判處應執行有期徒刑3
      年6 月確定(乙)，復因違反毒品危害防制條例案件，經本
      院以94年度易字第446號判決判處有期徒刑8月確定(丙)，
      上開(甲)(乙)(丙)三案嗣經本院96年度聲減字第2368號裁
      定減刑為應執行有期徒刑4年4月確定；甫於98年1 月23日
      縮短刑期假釋出監，所餘刑期付保護管束，於98年7 月30
      日保護管束期滿未經撤銷，視同執行完畢，有臺灣高等法
      院被告前案紀錄表1 份附卷可佐，被告前受有期徒刑之執
      行完畢後，其於5 年以內故意再犯本件有期徒刑以上之罪
      ，為累犯，應依刑法第47條第1項之規定，加重其刑。
（三）爰審酌被告未經許可持有上開其他可發射子彈具有殺傷力
      之改造手槍及子彈，對社會安全潛藏嚴重危害性，併兼衡
      被告素行非佳（除上開累犯之案件外，另有其他不構成累
      犯之刑事案件，見卷附臺灣高等法院被告前案紀錄表），
      又其持有該槍彈期間竟與乙○○理論及發生肢體衝突並射
      傷乙○○，於犯後坦承犯行，尚見悔意，另被告在持有前
      揭改造手槍及子彈之期間，除上開傷害乙○○之行為外，
      未查出該槍、彈用於其他犯罪、暨其智識程度、犯罪之手
      段等一切情狀，量處如主文所示之刑及併科罰金刑，並諭
      知罰金易服勞役之折算標準，以資懲儆。
（四）沒收：
    1.宣告沒收：扣案仿BERETTA 廠84型半自動手槍製造，換裝
      土造金屬槍管而成具殺傷力之改造手槍1枝（含彈匣1個，
      槍枝管制編號：00000000000 號）、口徑9.0±0.5mm非制
      式子彈1顆，依槍砲彈藥刀械管制條例第8條第4 項、第12
      條第4 項規定，未經許可均不得持有之，均屬違禁物，應
      依刑法第38條第1項第1款規定宣告沒收。
    2.不宣告沒收：另扣案非制式子彈1 顆部分，業經上開鑑驗
      單位試射而不復存在（見偵查卷第118 頁前揭鑑定書），
      至試射擊發所剩餘之彈殼、彈頭及被告上開射傷乙○○而
      自乙○○腹部取出之彈頭1 顆（見本院卷第31、32、43頁
      ），不再具有子彈之功能，已非違禁物，均不併予宣告沒
      收；又被告自承其持有上開槍、彈期間，曾至新竹縣某山
      區試射1 顆具傷害力子彈而逸失，故無證據證明該已試射
      畢之1 顆子彈尚存在且仍具殺傷力，亦不另為沒收之宣告
      。至被告於與乙○○發生爭執之案發現場所擊發2 顆子彈
      之彈殼，業經被告電請蔡正雄撿拾後丟棄於上開處所旁之
      大水溝內而逸失，此可由偵查機關並未尋得該彈殼乙情，
      及被告、證人蔡正雄分別於偵查及審判中供明在卷可得而
      知，而蔡正雄所涉湮滅證據部分，業經本院以99年度審易
      字第502號判決有期徒刑3月（見本院卷第56頁），故本即
      無從宣告沒收不復存在之物，況該彈殼2 枚既係經射擊子
      彈所剩餘，已不再具有子彈之功能，已非違禁物，故亦不
      併予宣告沒收，併此敘明。
參、不受理部分：
一、公訴意旨另以：被告丙○○聽到風聲有他人知悉其持有槍彈
    ，為免被發覺，乃於99年3 月29日傍晚，攜帶置於斜背在身
    上之包包內之上開槍彈，欲前往新竹縣關西鎮、橫山鄉交界
    處山區某廢棄房屋內埋藏，途中於同日18時許經過龍才鈞位
    於新竹縣關西鎮○○路○段南華幹23號電線桿旁鐵皮屋時，
    以電話探知先前曾向龍才鈞陳稱丙○○疑似竊取龍才鈞該鐵
    皮屋內之砂輪機等財物之乙○○正巧在該鐵皮屋內把玩骰子
    ，乃順道進入理論何以無端造謠，適發現乙○○、龍才鈞、
    蔡正雄及真實姓名年籍均不詳綽號「莉莉」之女子於上開處
    所把玩骰子，丙○○乃向乙○○表示「我有事要跟你講，你
    可不可先停一下」，乙○○要丙○○靠近，方便2人交談，
    乙○○見丙○○情緒激動，有所顧忌而不願趨近，乃起身欲
    拉丙○○過來交談，詎丙○○誤以為乙○○欲對其攻擊，乃
    伸手將置於上開包包內之手槍朝地上擊發1 槍，欲喝阻乙○
    ○靠近，乙○○仍繼續往前，丙○○對於其手中所持之手槍
    先前已試射過，具有殺傷力，且已上鏜，倘朝人體腹部重要
    器官部位射擊，極有可能會致人於死之結果有所預見，竟仍
    基於縱使開槍射擊擊中乙○○造成死亡結果，亦不違背其本
    意之不確定殺人犯意，朝乙○○腹部擊發1 槍，子彈乃打中
    正衝向前來之乙○○腹部，並穿刺小腸及結腸，使乙○○受
    有腹部穿刺傷合併小腸、結腸穿孔等傷害，乙○○旋奮力撥
    掉丙○○之手槍，丙○○見乙○○已受傷，乃拾起槍枝，趁
    隙攜離現場，在場見聞事發經過之龍才鈞旋送乙○○返家，
    由乙○○自行就醫，始免於一死，因認被告涉有刑法第 271
    條第2項、第1項之殺人未遂罪嫌云云。
二、按犯罪事實應依證據認定之，無證據不得認定犯罪事實，刑
    事訴訟法第154條第2項定有明文。又認定不利於被告之事實
    ，須依積極證據，苟積極證據不足為不利於被告事實之認定
    時，即應為有利於被告之認定，更不必有何有利之證據。另
    事實之認定，應憑證據，如未能發現相當證據，或證據不足
    以證明，自不得以推測或擬制之方法，以為裁判基礎（參照
    最高法院著有40年台上字第86號判例）。又告訴乃論之罪，
    未經告訴者，應諭知不受理之判決，刑事訴訟法第303條第3
    款定有明文。又檢察官以非告訴乃論之罪提起公訴，法院審
    理後認係告訴乃論之罪，如告訴人已於第一審辯論終結前撤
    回告訴，即應諭知不受理之判決（參照最高法院47年度台非
    字第41號著有判例），同理，倘檢察官以非告訴乃論之罪提
    起公訴，法院審理後認係告訴乃論之罪，如未據告訴人合法
    提出告訴，亦應諭知不受理之判決。另殺人罪之成立，須於
    實施殺害時，即具有使其喪失生命之故意，若欠缺此種故意
    ，僅在使被害人成為重傷或傷害，而結果致重傷或普通傷害
    ，祇與使人受重傷或傷害之規定相當，要難遽以殺人未遂罪
    論處；次按殺人未遂罪之成立，以有戕害他人生命之故意，
    著手於刺殺之實行，而未發生死亡之結果為要件，始克相當
    （參照最高法院48年台上字第33號、47年台上字第1364號判
    例）。
三、公訴人認被告丙○○涉有「殺人未遂」犯行，係以證人乙○
    ○、龍才鈞、蔡正雄等人指證在卷，並有診斷證明書、上開
    扣押槍彈及鑑定書等件存卷為憑，故認被告應有殺人之不確
    定故意云云。惟訊據被告固不否認有上開開槍射擊被害人乙
    ○○腹部致其受有腹部穿刺傷合併小腸、結腸穿孔等傷害（
    已復原，未達重傷程度）之事實，惟堅決否認其有上開殺人
    未遂之犯行，辯稱：其因聽到外面風聲，有他人知悉其持有
    槍彈，為免被發覺，乃於99年3 月29日傍晚，攜帶置於斜背
    在身上之包包內之上開槍彈，欲前往新竹縣關西鎮、橫山鄉
    交界處山區某廢棄房屋內埋藏，途中於同日18時許經過龍才
    鈞位於新竹縣關西鎮○○路○段南華幹23號電線桿旁鐵皮屋
    時，以電話探知先前曾向龍才鈞陳稱丙○○疑似竊取龍才鈞
    該鐵皮屋內之砂輪機等財物之乙○○正巧在該鐵皮屋內把玩
    骰子，乃順道進入理論何以無端造謠，適發現乙○○、龍才
    鈞、蔡正雄及真實姓名年籍均不詳綽號「莉莉」之女子於上
    開處所把玩骰子，其乃向乙○○表示「我有事要跟你講，你
    可不可先停一下」，乙○○要其靠近一點方便2 人交談，惟
    其情緒激動，怕乙○○對其動手動腳，心中有所顧忌而不願
    趨近，惟乙○○見狀乃起身欲拉其過來交談，其誤以為乙○
    ○欲對其攻擊，乃伸手將置於包包內之手槍朝地上擊發1 槍
    ，欲喝阻乙○○靠近，惟乙○○仍繼續往前，其情急之下乃
    朝乙○○腳部前面之地面試擊，目的是要嚇阻其繼續前來，
    惟因乙○○當時已同步衝向前來，故子彈乃打中正正衝向前
    來之乙○○腹部，其當時也嚇傻了，其沒有殺害乙○○之故
    意，頂多只有傷害之不確定故意而已，如果其有殺害乙○○
    之念頭，不會只射擊乙○○1發子彈，因為當時彈匣內尚有2
    顆子彈，可以將手槍撿起來再補他1 槍，但其撿起手槍後，
    龍才鈞表示會送乙○○去醫院，並要其趕快走，其才匆匆攜
    槍離去現場，其當其真的被此情形嚇到，並無殺人犯意等語
    。
四、經查：
（一）被害人乙○○於本院準備程序時到庭供稱：「當天下午 6
      、7 點我跟朋友蔡正雄、龍才鈞在玩骰子，被告來，一個
      人坐在旁邊，過一會兒才說有事要跟我談，要我停止玩骰
      子，我說好，要他坐靠近一些，被告拒絕，我過去要拉他
      ，拉扯當中才發現自己腹部中彈。我拉扯當時沒有看到被
      告拿槍枝出來，覺得腹部疼痛，聽到一聲「砰」很大聲，
      事後被告才把槍枝從包包拿出來被我打掉，聽別人說被告
      開二槍，第一槍我沒注意到，第二槍我才中彈。龍才鈞工
      廠有掉了一些工具，我和龍才鈞聊天提到會不會是被告偷
      的，被告誤會我在外面放風聲說是他偷的，他來找我理論
      ，才發生上述事情。被告應該沒有致我於死的意圖，而且
      被告也沒拿著槍對著我擊發，我想應該是非蓄意的，可能
      是被告心理想要嚇阻我，沒有要殺我的意思，頂多是傷害
      或誤傷。」、「我和被告認識到現在超過6、7年，平常雙
      方交情還算好，．．．當天我像兄弟一樣一直拉被告坐近
      一點講，被告不知道在怕什麼，一直拒絕，我就一直拉他
      的左肩，被告一直往後閃躲，拉扯中聽到「砰」一聲才覺
      得腹部疼痛。」、「我是事後才看到槍，當時是連續的動
      作，我沒注意到被告的手有無伸進包包，我記得他一直往
      後退，我已經抓住他的左手臂，我是拉著他往我這邊坐，
      他誤以為我要修理他，所以才會反抗，我不確定被告的手
      有無伸進包包裡。我在警詢筆錄說被告從咖啡色的包包內
      拿出一把槍，第一槍對我射擊沒射中，打到我前面的地板
      ，第二槍對我射擊等語，是警察告訴我他們已經瞭解過程
      了，警察告訴我過程是這樣，事實並不是這樣，事實是如
      剛才我講的，從一開始我就沒看到被告從包包拿出槍枝，
      直到我感覺腹部疼痛，才知道我被槍打到。我已經和被告
      達成和解，和解書確實是我在自由意志下所寫的（即99年
      偵聲字第96號卷第4 頁）。我在偵查中說事後我把被告的
      槍打在地下（偵卷第87頁），是我發現腹部受傷，我問被
      告怎麼可以這樣對我，那時候我看到被告手上拿出槍，我
      才把槍打掉，在拉扯當中沒看到槍，槍被我打掉以後，被
      告趁隙跑走，並把槍撿走。」等語（見本院卷第27至28頁
      ），則依被害人乙○○所述事實經過，可見被害人亦認為
      被告並無殺害之意思，至多僅有傷害之犯意，尚難認被告
      有殺害乙○○之主觀犯意，再佐以被告自承之上開事實經
      過，被告應僅為不確定之傷害故意。
（二）又目擊證人龍才鈞於警詢時證稱：當時被告與乙○○發生
      口角，乙○○站起來衝向被告，被告先往地面開1 槍，其
      被嚇到，後來他們2 人拉扯過程中，其亦不知道乙○○如
      何中第2 槍的（見偵查卷第19頁）；該證人並於檢察官偵
      查中證稱：被告和乙○○在談論事情，後來2 人有發生拉
      扯，其沒有看到丙○○有拿槍出來，只聽到2 聲槍擊聲，
      其聽到第1 聲時認為被告是打到地板，因為其看到打到地
      板那一剎那有灰塵飛起來，其並未看到被告有把槍拿出來
      ，其聽到第1槍時就愣住了，後來被告及乙○○2人在扯扯
      中，其聽到第2 槍擊發的聲音，乙○○就去推被告身體，
      後來被告就離開了，其即載著乙○○離開，當時一陣混亂
      ，蔡正雄和莉莉亦離開了，槍好像是被告帶走等語（見偵
      查卷第88頁）。另一名目擊證人蔡正雄於警詢時證稱：被
      告一進案發鐵皮屋時，手插在身前的包包內，然後坐在沙
      發上，乙○○立即向被告招手，要被告到乙○○身邊講龍
      才鈞鐵皮屋內之砂輪機等財物被竊乙事，惟因該2 人所處
      之位置在其背後，其是後來聽到有2 聲槍聲，回頭看過去
      ，才看到被告和乙○○2 人抱在一起，乙○○將身上肚子
      的衣服拉開，肚子上都是血，其後被告即離開等語（見偵
      查卷第102 頁），其復於檢察官偵查中證稱：其於案發當
      時現場有在場，另有龍才鈞、乙○○及一個成年女子在場
      ，被告是後來才來的，其等在現場玩骰子，被告後來敲門
      進來找乙○○談之前龍才鈞鐵皮屋內工具不見之事，其叫
      龍才鈞開門讓被告進來，並且要被告好好跟乙○○談那件
      事，當時被告有背一個包包垂掛在胸前，手放在包包前，
      讓包包前面的袋子蓋住被告之手，並且坐在其他的位子，
      被告就坐一下子，乙○○就招手叫被告過去，被告就走到
      乙○○那邊，後來其就沒有注意到，等到聽到2 聲槍聲時
      其才轉頭過去看，因為被告及乙○○在其側背後發生爭執
      ，故其沒有看的很清楚，等到其轉過去看時，就發現乙○
      ○把前面的衣服掀開，肚子那邊都是血，後來被告就走了
      ，之後就看到一台客車來，龍才鈞立即幫忙服乙○○上車
      ，在被告及乙○○發生爭執時，其並沒有聽清楚該2 人之
      對話內容等語（見偵查卷第122-123 頁）。由龍才鈞、蔡
      正雄2 名現場目擊證人之上開證述內容可知，被告與乙○
      ○間係因是否乙○○曾對他人提及龍才鈞倉庫內之財物遭
      竊與被告有關等言論而起爭執，且乙○○受傷後仍與被告
      拉扯扭打，待被告發現乙○○腹部流血後，被告旋即離去
      現場，當時被告未再趁機對乙○○開槍射擊，此行為實與
      有意殺人之行徑迥不相同。職是，由龍才鈞、蔡正雄2 名
      現場目擊證人之上開證述內容，尚無從認定被告確有殺害
      乙○○之犯意。
（三）再由被害人乙○○所受客觀傷勢觀之，係腹部穿刺傷合併
      小腸、結腸穿孔等傷害，且已復原，亦未達重傷害程度等
      情，業據被害人乙○○於歷之偵審程序中陳明在卷，且有
      被害人乙○○受傷照片6張（見偵查卷34-36頁）、手術及
      麻醉同意書1份（見偵查卷第44-47頁）及行政院衛生署新
      竹醫院乙種診斷證明書1份（見偵查卷第100頁）等附卷足
      憑，則由被害人上開受傷位置並非致命部分且已復原等情
      ，併參上開被告、被害人及證人關於被告於被害人受傷後
      並未再趁機對被害人開槍射擊之供述內容，經依邏輯及經
      驗法則綜合判斷，堪認被告開槍射擊被害人乙○○當時並
      無殺人之主觀犯意，而僅具不確定之傷害犯意。
五、綜上所述，被告丙○○應無殺人之不確定故意，公訴人認被
    告所為係犯刑法第271條第2項、第1 項之罪，尚有未洽。被
    告對被害人乙○○所為，僅係普通傷害行為，核係犯刑法第
    277條第1項之普通傷害罪，而依同法第287 條前段之規定須
    告訴乃論。茲因被害人乙○○已與被告達成和解（見本院99
    年偵聲字第96號卷第4頁和解書【同偵查卷第117頁和解書】
    及本院卷第28頁被害人供述筆錄），且被害人乙○○自偵查
    伊始至本院審理中，均未對被告提出傷害之告訴（見偵查及
    本院卷全卷，及本院卷第27-28 頁被害人表示其始終均未提
    出告訴之供述），揆諸前開說明，本院依刑事訴訟法第 303
    條第3款規定，自應為不受理之判決。
據上論斷，應依刑事訴訟法第299條第1項前段、第303條第3款，
槍砲彈藥刀械管制條例第8條第4項、第12條第4項、刑法第11 條
前段、第47條、第55條前段、第42條第3項前段、第38條第1項第
1款，判決如主文。
本案經檢察官邱宇謙到庭執行職務。
中    華    民    國    99    年    8    月    20     日
                  刑事第六庭    審判長法  官  黃美盈
                                      法  官  李毓華
                                      法  官  邱忠義
以上正本證明與原本無異。
如不服本判決應於收受本判決後10日內向本院提出上訴書狀，上
訴書狀應敘述具體理由。上訴書狀未敘述上訴理由者，應於上訴
期間屆滿後20日內補提理由書狀於本院 (均須按他造當事人之人
數附繕本 )「切勿逕送上級法院」。
中    華    民    國    99    年    8    月    20     日
                                      書記官  吳美雲
附錄：本案論罪科刑法條全文
槍砲彈藥刀械管制條例第8條
未經許可，製造、販賣或運輸鋼筆槍、瓦斯槍、麻醉槍、獵槍、
空氣槍或第4條第1項第1款所定其他可發射金屬或子彈具有殺傷
力之各式槍砲者，處無期徒刑或5年以上有期徒刑，併科新臺幣1
千萬元以下罰金。
未經許可，轉讓、出租或出借前項所列槍枝者，處5年以上有期
徒刑，併科新臺幣1千萬元以下罰金。
意圖供自己或他人犯罪之用，而犯前二項之罪者，處無期徒刑或
7年以上有期徒刑，併科新臺幣1千萬元以下罰金。
未經許可，持有、寄藏或意圖販賣而陳列第1項所列槍枝者，處3
年以上10年以下有期徒刑，併科新臺幣700萬元以下罰金。第1項
至第3項之未遂犯罰之。
槍砲彈藥刀械管制條例第12條
未經許可，製造、販賣或運輸子彈者，處1年以上7年以下有期徒
刑，併科新台幣500萬元以下罰金。
未經許可，轉讓、出租或出借子彈者，處6月以上5年以下有期徒
刑，併科新台幣300萬元以下罰金。
意圖供自己或他人犯罪之用，而犯前二項之罪者，處3年以上10
年以下有期徒刑，併科新台幣700萬元以下罰金。
未經許可，持有、寄藏或意圖販賣而陳列子彈者，處5年以下有
期徒刑，併科新台幣300萬元以下罰金。
第1項至第3項之未遂犯罰之。

司法院資訊處製作；財團法人民間司法改革基金會備份。
